【裁判字號】    98,交聲,68
【裁判日期】    980619
【裁判案由】    違反道路交通管理處罰條例聲明異議
【裁判全文】
臺灣新竹地方法院刑事裁定              98年度交聲字第68號
移送機關    交通部公路總局新竹區監理所新竹市監理站
異議人即
受處分人    甲○○
上列異議人因違反道路交通管理處罰條例案件，對於交通部公路
總局新竹區監理所新竹市監理站於民國98年1月9日所為之竹監新
四字第裁51-ZFP024904號違反道路交通管理事件裁決書，聲明異
議，本院裁定如下：
   主  文
異議駁回。
   理  由
一、原處分意旨略以：異議人即受處分人甲○○於民國97年5月2
    5日上午10時15分許，駕駛車號6808－HK號自用小客車，行
    經高速公路樹林收費站北向（第11車道）時，因有「汽車行
    駛於應繳費之公路不依規定繳費」之違規行為，經遠通電收
    股份有限公司（下稱遠通公司）依交通部臺灣區○道○○○
    路電子收費申裝及欠費追繳作業注意事項規定，寄發補繳通
    行費及作業處理費通知單，通知異議人應於97年7月10日前
    補繳，惟異議人未依期補繳，內政部警政署國道公路警察局
    第六警察隊樹林分隊乃於97年9月19日以異議人有道路交通
    管理處罰條例第27條第1項之違規行為，填掣內政部警政署
    國道公路警察局公警局交字第ZFP024904號違反道路交通管
    理事件通知單（下稱舉發通知單）逕行舉發，並指定異議人
    應於97年10月19日前到案自行繳納罰鍰，嗣異議人未於應到
    案日期前到案，經原處分機關交通部公路總局新竹區監理所
    新竹市監理站（下稱新竹市監理站）轉請舉發機關調查後，
    仍認異議人有前述違規行為，遂於98年1月9日依道路交通管
    理處罰條例第27條第1項、道路交通管理事件統一裁罰基準
    及處理細則第43條、第44條、第67條之規定，以補繳截止日
    翌日即97年7月11日為違規時間（裁決書誤載為97年5月25日
    ），以竹監新四字第裁51-ZFP024904號違反道路交通管理事
    件裁決書裁處異議人罰鍰新臺幣（下同）6,000元，異議人
    於98年1月10日收受前揭裁決書後，於同年月15日向新竹監
    理站聲明異議。
二、聲明異議意旨略以：異議人有向遠通公司申請E通機，異議
    人行駛ETC車道時，若未扣到款項，遠通公司會通知異議人
    ，但異議人未收到遠通公司的補繳通知及其後舉發通知單，
    根本不知道有未扣款之情形。況異議人於97年5月25日通過
    樹林收費站後之當日，曾在高速公路休息站向遠通公司門市
    人員詢問有無欠費，該公司人員答稱並無欠費，隔了幾天，
    異議人即在休息站繳納先前積欠之4筆通行費160元，迨於同
    年6月間，異議人在休息站詢問遠通公司門市人員，該公司
    人員答稱異議人已無欠費，是異議人並無裁決書所指違規行
    為，爰依法聲明異議，請求撤銷原處分，另為不罰之諭知。
三、經查：
(一)、按汽車行駛高速公路，於駛進收費站前，應依標誌指示預為
    減速慢行，並依規定標誌、標線、號誌指示或交通勤務警察
    指揮順序行駛過站繳費，高速公路及快速公路交通管制規則
    第23條定有明文。次按汽車行駛於應繳費之公路、橋樑、隧
    道或輪渡，不依規定繳費者，處汽車所有人或駕駛人3,000
    元以上6,000元以下罰鍰，並追繳欠費，道路交通管理處罰
    條例第27條第1項定有明文。又汽車行駛於高速公路、快速
    公路或設站管制之道路，有其他違反管制規定之行為，處駕
    駛人600元以上1,200元以下罰鍰，同條例第33條第3項亦有
    規定。而高公局為辦理電子收費申裝及欠費追繳作業，依據
    公路通行費徵收管理辦法相關規定訂定交通部臺灣區○道○
    ○○路局電子收費申裝及欠費追繳作業注意事項；車輛不依
    規定繳納通行費，營運單位之自動收費系統應將該用路人車
    輛之車種、牌照號碼、通行時間、地點、行駛方向等予以記
    錄並照相或錄影存記。營運單位應依本局查明之車籍資料，
    製發「補繳通行費及作業處理費通知單」，追繳通行費並加
    收作業處理費用。但因系統因素致無法完成扣繳交易者，不
    另收作業處理費；用路人應依「補繳通行費及作業處理費通
    知單」所列金額及繳費期限完成補繳，逾補繳期限截止日未
    繳納者，依法舉發，交通部臺灣區○道○○○路電子收費申
    裝及欠費追繳作業意事項第1點、第13點第1項及第2項、第1
    7點亦規定甚明。至於處理違反道路交通管理事件，有關文
    書送達之程序，依行政程序法之規定；而不能依行政程序法
    第72條規定對應受送達人之住居所、事務所或營業所為之或
    對其他得會晤應受送達人之處所送達，亦無法依同法第73條
    將文書付與有辨別事理能力之同居人、受僱人或應送達處所
    之接收郵件人員時，得將文書寄存送達地之地方自治或警察
    機關，並作送達通知書2份，1份黏貼於應受送達人住居所、
    事務所、營業所或其就業處所門首，另1份交由鄰居轉交或
    置於該送達處所信箱或其他適當位置，以為送達；由郵政機
    關為送達者，得將文書寄存於送達地之郵政機關，處理細則
    第5條、行政程序法第74條第1項及第2項亦分別規定甚明。
(二)、查異議人所有之車號6808－HK號自用小客車安裝遠通公司之
    ETC電子收費系統，於97年5月25日上午10時15分許，行經樹
    林收費站北向（第11車道）時，因車上裝設之ETC電子收費
    系統卡片餘額不足，經遠通公司嗣後通知補繳，異議人亦未
    為之，舉發機關乃於97年9月19日開單舉發，新竹市監理站
    於98年1月9日以竹監新四字第裁51-ZEP024904號裁決書裁處
    異議人罰鍰6,000元等情，業經異議人供明在卷，並有舉發
    通知單及裁決書各1紙在卷可佐，堪信為事實。
(三)、異議人雖辯稱其未收到補繳通知單及舉發通知單云云。然上
    開補繳通知單於97年6月24日郵寄至異議人位於新竹市○區
    ○○里○鄰○○路119號車籍地址（亦為戶籍地址），異議人
    之私章印文並蓋在該補繳通知單送達證書本人收受欄位等情
    ，為異議人所不否認，並有送達證書1份在卷可佐（見本院
    卷第37頁），而異議人既坦認送達證書上之私章印文確為其
    所有，已足推論異議人親自收受上開補繳通知單之事實，異
    議人就此固另辯稱：「我的戶籍地是公司，若是我親自收的
    我都會以簽名方式簽收，函文所說本人的私章應該是公司的
    總務章，我是在公司當總務，任何一個員工都可以用我的章
    去蓋，應該是有人拿我的章去蓋，但是沒有把信件交給我。
    」云云（見本院卷第24頁），惟未提出任何證據證明，其空
    言否認有親自簽收補繳通知單云云，自難逕信。又本件舉發
    通知單，係舉發機關即內政部警政署國道公路警察局第六警
    察隊樹林分隊按上址寄送，因「未獲會晤本人亦無受領文書
    之同居人、受雇人或應送達處所之接收郵件人員」，於97年
    9 月26日將該舉發通知單寄存送達於學府路郵局，並作送達
    通知書2份，1份粘貼於異議人住所門首，另1份置於異議人
    住所信箱或其他適當位置，以為送達等情，有交通部臺灣區
    ○道高速公路局泰山收費站98年2月18日高泰業字第0980000
    501號函暨所附內政部警政署國道公路警察局送達證書影本
    在卷足憑（見本院卷第14頁、第15頁背面），依前揭法律意
    旨，寄存送達應自寄存之日起經10日生送達效力，則上開舉
    發通知單於97年10月5日即生合法送達之效力。綜上，本件
    補繳通知單及舉發通知單因異議人親自簽收或以寄存送達之
    方式合法送達予異議人，異議人辯稱未收受補繳通知單及舉
    發通知單云云，顯屬無據，不能採信。
(四)、異議人另辯稱其於97年5月25日通過樹林收費站之當日，有
    至休息站向遠通公司人員詢問其有無欠繳通行費，隔了幾天
    ，即在休息站繳納先前積欠之4筆通行費160元，迨於同年6
    月間，另詢問遠通公司門市人員，經該公司人員告知其已無
    欠費云云。惟經本院詢問遠通公司，該公司就此分別答覆如
    下：
１、(1)異議人於97年5月25日至本公司西湖南門市繳交21筆欠費
    ，總金額1,560元，繳費當時本公司亦提供簡易通知單供異
    議人對照繳費明細並載明查詢欠費之注意事項，茲檢附簡易
    通知單範本乙張及本公司客戶服務系統畫面供參考，惟查當
    時異議人尚有當日及前1日之通行交易欠費未繳交。(2)用路
    人因故致電子收費系統通行費扣款失敗之欠費紀錄，本公司
    客戶服務系統於2日後立即更新欠費紀錄資訊，除交易當日
    及前1日外，本公司門市可透過此系統查知，有關該車號之
    所有欠費資料，本公司門市可透過此系統查知，實無遺漏查
    知之可能。(3)又有關該補繳通知單之寄送，本公司於97年6
    月4日交寄臺北郵局之掛號信函，收件人甲○○，寄送地址
    ：新竹市○區○○里○鄰○○路119號，檢附該補繳通知單及
    送達證書資料供參，故本公司實無延遲處理之情事。有遠通
    公司98年5月11日總發字第09800453號函及其檢附之簡易通
    知單範本1紙、客戶服務系統畫面2紙、交易紀錄1紙及補繳
    通知單暨送達證書各4紙在卷可佐（見本院卷第42至55頁）
    。是依上開遠通公司函文檢附之簡易通知單範本以觀，除在
    「注意事項及條款」欄第5點明確記載「欠費行為發生48小
    時後始可查詢欠費記錄，查詢期間為欠費發生日至60天內之
    記錄」，並於「繳款明細」欄下方備註處載明「以上列示僅
    限已完成資料處理之待補繳交易，不包含補單前48小時內發
    生尚在資料處理中之交易，須請留意及確認」，可見遠通公
    司業已提醒異議人欠費行為發生48小時內，因客戶服務系統
    尚須於2日後始更新欠費紀錄資訊，尚無法於當日查詢當日
    及其前1日之欠費紀錄。是依上開函文資料，異議人固確於9
    7年5月25日至遠通公司西湖南門市繳交21筆欠費共1,560元
    ，惟尚不包含本件即異議人於97年5月25日通行ETC電子收費
    系統所生之欠費至明。
２、異議人於97年5月25日當日共有4筆通行費（含本件補繳通知
    單）共160元，因電腦查詢作業系統須於2日後始更新，故異
    議人於97年5月25日當日所繳納之21筆通行費，並不含當日
    通行之4筆費用，而該4筆之費用異議人於98年1月15日始至
    本公司仁德北門市繳納完畢，共繳納360元（其中200元為處
    理費）。又依遠通公司以電腦查詢客戶服務系統畫面顯示結
    果，異議人於97年5月25日繳納完21筆通行費後至上開4筆通
    行費繳納完畢期間，共有3次客戶服務記錄，各次如下：(1)9
    7年9月24日異議人查詢罰單開立單位，遠通公司提供高工局
    電話查詢、(2)98年1月11日異議人查詢逾期罰單申訴方式，
    遠通公司告知欠費速至門市補繳、(3)98年1月15日異議人至
    仁德北門市繳納4筆通行費共360元。除此之外，並無異議人
    於97年6月期間相關之服務紀錄，一般而言，用路人若要詢
    問相關問題，遠通公司的服務人員須使用電腦以客戶服務系
    統查詢，方能回覆用路人欠費等相關問題，並且會在該查詢
    系統之備註內容處註記查詢事項，有本院電話紀錄表1份暨
    遠通公司傳真之上開客戶服務系統查詢畫面共4頁可資參照
    （見本院卷第59至63頁）。是異議人辯稱其於97年5月25日
    通過樹林收費站隔幾日有繳納160元，於97年6月間且詢問遠
    通公司，該公司人員答稱其已無欠費云云，均屬無稽。
四、綜上，本件異議人確有於前述時地，行駛於應繳費之公路，
    不依規定繳費，嗣經合法通知補繳仍未補繳之違規事實。從
    而，新竹市○○○○道路交通管理處罰條例第27條第1項之
    規定，裁處異議人罰鍰6,000元，核無違誤，本件聲明異議
    為無理由，應予駁回。
五、據上論斷，依道路交通案件處理辦法第19條，裁定如主文。
中    華    民    國    98    年    6    月    19    日
                  交通法庭  法  官  林昌義
以上正本證明與原本無異。
如不服本裁定，應於裁定送達後5日內向本院提出抗告狀。
中    華    民    國    98    年    6    月    19    日
                            書記官  黃詩傑


司法院資訊處製作；財團法人民間司法改革基金會備份。
